臺灣桃園地方法院民事判決
111年度訴字第181號
原      告  高梓根
訴訟代理人  高培晉
被      告  摩天芳鄰社區管理委員會

法定代理人  凃雅文
訴訟代理人  章巧生
上列當事人間請求交付保存文件事件，本院於民國111年4月26日
言詞辯論終結，判決如下：
    主      文
一、被告應提出如附表所示編號1至10、12、14之文件供原告閱
    覽及影印。
二、原告其餘之訴駁回。
三、訴訟費用由被告負擔80%，餘由原告負擔。
    事實及理由
一、原告主張：原告於民國98年4月27日登記取得門牌號碼桃園
    市○○區○○路0000號00樓之00建物之所有權，為摩天芳鄰社區
    （下稱系爭社區）之區分所有權人，自屬利害關係人，為瞭
    解被告是否有依區分所有權人會議決議內容執行職務、管理
    委員會決議是否有違反法令或牴觸規約、及查明約定專用部
    分之範圍及使用主體、公共基金及管理費收入支出情形、公
    共設施出租情形及收入支出情形等，有依公寓大廈管理條例
    第35條規定得請求閱覽、影印如附表所示文件之必要。原告
    前已以存證信函檢附申請表向被告提出申請，惟被告置之不
    理，爰依公寓大廈管理條例第35條規定，提起本件訴訟等語
    ，並聲明：被告應交付自民國98年4月27日迄今被告所保存
    如附表所示文件供原告閱覽、影印。
二、被告則以：依系爭社區住戶管理規約（下稱系爭規約）第64
    條規定，利害關係人如欲請求閱覽或影印規約、公共基金餘
    額、會計憑證、會計帳簿、財務報表、會議紀錄、欠繳公共
    基金或其他應負擔費用明細，須先填寫申請單。惟原告拒絕
    填單申請，並非被告不願提供前開文件。又被告僅保存100
    年至110年之財務報表，超出10年之財務報表，原告應向100
    年之前的管理委員會索取等語置辯，並聲明：原告之訴駁回
    。
三、得心證之理由：
　㈠按利害關係人於必要時，得請求閱覽或影印規約、公共基金
    餘額、會計憑證、會計帳簿、財務報表、欠繳公共基金與應
    分攤或其他應負擔費用情形、管理委員會會議紀錄及前條會
    議紀錄，管理負責人或管理委員會不得拒絕，公寓大廈管理
    條例第35條定有明文。又本條所謂「利害關係人」，公寓大
    廈管理條例並無其他限制，是凡因管委會掌理事務而致權利
    義務受有影響者，均屬本條所稱「利害關係人」，其範圍涵
    蓋公寓大廈之區分所有權人與住戶，乃屬當然。原告為系爭
    社區之區分所有權人，有建物及土地登記第一類謄本在卷可
    稽（調字卷第21、22頁），自屬利害關係人。
　㈡次按，公寓大廈之管理，係為維持集合住宅之居住機能，充
    分發揮其社會及經濟功能之一切經營活動而言，公寓大廈之
    區分所有權人依公寓大廈管理條例規定，以住戶大會選任管
    理委員會及管理委員，並依法律規定及住戶公約管理及維護
    公寓大廈，其行使職權，自應為全體住戶利益，提高居住及
    生活品質，又本於社區自治理念及精神，有關管理之事務及
    資訊，應力求公開及透明，並受全體住戶之監督。住戶即公
    寓大廈區分所有權人，當屬利害關係人，其本於關注社區管
    理事務認必要時，向管理委員會請求閱覽或影印規約、公共
    基金餘額及相關會計憑證暨會議紀錄等資料，管理負責人或
    管理委員會自應提供，尚無審酌利害關係人主觀上認為須閱
    覽或影印上開資料必要性之權限。蓋公寓大廈管理條例第35
    條之立法目的係賦予利害關係人，得請求閱覽或影印規約等
    相關資料之權利，同時賦予管理負責人或管理委員會提供上
    開資料之義務，故該條文之「必要時」，應由利害關係人自
    行決定。原告前於110年10月19日以存證信函檢附「文件掃
    描複製申請書」，敘明理由向被告申請閱覽、影印文件，有
    存證信函及掛號回執在附卷為憑（調字卷第12至13頁），被
    告即不得拒絕，故被告辯稱申請書表格與系爭規約格式不符
    、需經其他委員同意云云，並不可採。
　㈢茲就原告請求被告提出閱覽、影印如附表所示文件有無理由
    ，審酌如下：
　  1.如附表編號1、3至6、8、10之文件，為公寓大廈管理條例
      第35條所明定，應予准許。又管理委員會會議及區分所有
      權人會議之出席簽到簿、代理出席委託書與上開會議是否
      合法召開具有密切關聯，應屬上開會議紀錄之一部分，合
      於本條規定。至被告雖辯稱其僅保存100年至110年之財務
      報表，超出10年之財務報表，原告應向100年之前的管理
      委員會索取云云，然管理委員會依公寓大廈管理條例第36
      條第8款規定，負有保管財務報表之義務，自不應管理委
      員會改選而有區別，故被告所辯，並不可採。
　  2.如附表編號2係依規約制定之各項管理辦法，應包含在規
      約之內；編號7的各年度節日獎金簽收簿屬支出公共基金
      之原始憑證，包含會計憑證內；編號9的金融機構存摺封
      面及內頁，亦屬會計憑證，合於公寓大廈管理條例第35條
      規定，應予准許。
　  3.如附表編號12之雇用社區保全公司合約書，因管理委員會
      為執行公寓大廈共有及共用部分之清潔、維護與其周圍之
      安全及環境維護事項，而簽訂有關保全、清潔之委任契約
      或承攬契約，事關保全、清潔人員之派駐、管理費用之支
      出、社區住戶之安全及清潔，與社區住戶具有切身之利害
      關係，且為管理委員執行費用之支付項目、管理委員會製
      作會計帳簿、財務報表所憑之原始憑證，屬會計憑證；編
      號14雇用維修廠商合約書亦為支出公共基金之原始憑證，
      屬會計憑證，合於公寓大廈管理條例第35條規定，應予准
      許。
　  5.至如附表編號15的設備廠商資料表並非原始憑證，原告請
      求被告提供閱覽、影印，尚無理由。
　  6.另如附表編號11的歷屆管理委員名冊及連絡電話、編號13
      管理事務管人員證照及連絡電話，均非在公寓大廈管理條
      例第35條規定範圍內，原告請求被告提供閱覽、影印，不
      應准許。
　  7.又判決之既判力，係僅關於為確定判決之事實審言詞辯論
      終結時之狀態而生，本件言詞辯論終結日即111年4月26日
      後至實際提供閱覽前，原告是否仍具有區分所權人身分？
      被告是否仍拒絕其閱覽？本院不得而知，無法預為判決，
      故原告請求閱覽111年4月27日以後之文件，為無理由。
四、綜上所述，原告依公寓大廈管理條例第35條規定，請求被告
    提出如主文第1項所示文件供原告閱覽、影印，為有理由，
    應予准許；逾此範圍，為無理由，應予駁回。
五、本件事證已臻明確，兩造其餘攻擊防禦方法及舉證，核與判
    決結果無影響，爰不予一一論述，併此敘明。
六、訴訟費用負擔之依據：民事訴訟法第79條。
中　　華　　民　　國　 111　　年　　 5　　月　 20　日
                   民事第三庭  法  官  吳佩玲
附表
編號 原告請求提供之文件 本院准許範圍 本院准許期間 1 規約                    准許 自98年4月27起至111年4月26日  2 各項管理辦法 准許  3 公共基金 准許  4 管理費欠繳與應分攤或其他應負擔費用情形明細表 准許  5 會計帳簿 准許  6 收支原始會計憑證 准許  7 各年度節日獎金簽收簿 准許  8 財務報表 准許  9 公共基金及管理費收支所在之金融機構存摺封面及內頁（須補登至最新交易日期） 准許  10 管理委員會會議記錄及區分所有權會議紀錄等簽到簿、出席委託書 准許  11 歷屆管理委員名冊及連絡電話 無理由  12 歷屆雇用社區保全公司合約書 准許  13 管理事務管人員證照及連絡電話 無理由  14 歷屆雇用維修廠商合約書 准許  15 設備廠商資料表 無理由  
以上正本係照原本作成。
如對本判決上訴，須於判決送達後20日內向本院提出上訴狀。如
委任律師提起上訴者，應一併繳納上訴審裁判費。
中　　華　　民　　國　　111 　年　　5 　　月　　20　　日
                              書記官　龍明珠